---
title: 'teknotherm'
author: "[Orhan Aktaş](https://www.linkedin.com/in/orhanaktas/)"
date: "29 December 2021"
output:
  html_document:
    theme: flatly
    df_print: paged
    number_sections: true
  pdf_document: default
  word_document: default
---

```{r setup, include=FALSE}
knitr::opts_chunk$set(
	echo = TRUE,
	message = FALSE,
	warning = FALSE
)
```

```{r libraries, include=FALSE}
library(tidyverse)
library(magrittr)
library(hms)
library(lubridate)
```

# Data import

```{r}
data <- readRDS("C:/Users/user/Desktop/herşey/R_projects/teknotherm/data.RDS")
```

tidy data

```{r}
data<-data %>%
        mutate(time=as_hms(time))
head(data)
```

# Analiz

ortalamaların dağılımı

```{r}
data %>%  
  select(time,operator,wall) %>% 
  pivot_longer(!time, names_to = "tip", values_to = "agirlik") %>% 
  ggplot(aes(agirlik))+
    geom_histogram(aes(fill=tip),binwidth =0.2,alpha=0.3)+
    geom_density(aes(y=after_stat(count)/4))+
    facet_grid(tip~.)+ 
    theme(legend.position = "none") 
```

normal dağılım olarak bakalım

```{r}


#data %>%   summarise(mean_op = mean(operator),mean_wa=mean(wall)) %>% view()

  ggplot()+ 
    geom_function(fun = dnorm, 
                  args = list(mean = mean(data$operator), 
                              sd = sd(data$operator)),color="red")+
    geom_function(fun = dnorm, 
                  args = list(mean = mean(data$wall), 
                              sd = sd(data$wall)))+
    xlim(8,20)
```

bir de başka yolla bakalım.

```{r}


#data %>%   summarise(mean_op = mean(operator),mean_wa=mean(wall)) %>% view()

  data %>% 
    ggplot()+ 
    geom_density(aes(operator),color="red")+
    geom_density(aes(wall))+
    xlim(8,20)
```

peki bu dağılıma bir de saatlere göre bakalım.

Öncelikle verinin alındığı zamanları inceleyelim. Bakalım sistematik aralıklarla alınan bir veri mi?

```{r}

data<-data %>%
        mutate(dist=time-lag(time))
head(data)

data %>%  mutate(dist=as.numeric(dist)/60) %>% ggplot(aes(dist))+geom_histogram(binwidth =1)
```

güzel. genelde 5 dk civarı ancak 25 dk civarı bir outlier var. bakalım saat kaçta gerçekleşmiş bu outlier

```{r}
data %>% mutate(dist=as.numeric(dist)) %>% slice(2:n()) %>% filter(dist==max(dist))
```

02:12:30'da 1515 saniyelik (25 dakika 25 saniye) bir ara olmuş.

Peki acaba aradaki farka göre ortalamalar değişiyor mu?

```{r}
data %>% ggplot(aes(x=dist/60,y=total))+geom_point(size=2, shape=23)
data %>% ggplot(aes(x=dist/60,y=operator))+geom_point(size=2, shape=23)
data %>% ggplot(aes(x=dist/60,y=wall))+geom_point(size=2, shape=23)

```

bir fark görünmüyor. zamana göre farklar nasıl değişiyor?

```{r}
data %>% ggplot(aes(x=time,y=dist))+geom_line()
```

evet 25 dk'lık fark çok açık. onun dışında saat 0 ve 1 arası 500 saniyenini üzerinde bir kaç ara olmuş. onun dışında makul bir yayılım görünüyor. şimdi ilk baktığımız histograma bir de saat 3 sonrası için yeniden bakalım.

```{r}
data %>% filter(time>hms::hms(hours = 3)) %>% mutate(dist=as.numeric(dist)) %>% ggplot(aes(x=dist))+geom_histogram(binwidth =60)
```

zamana göre ağırlık ortalamaları nasıl değişiyor. önce ayrık olarak inceleyelim.

```{r}
data %>% ggplot(aes(x=time))+geom_line(aes(y=operator),color="red")+geom_line(aes(y=wall))
```

saat 4'ten sonra pattern değişiyor gibi. şimdi de saatlik ortalamalara bakalım.

```{r}

data %>% 
  mutate(hour=hour(time)) %>% 
  group_by(hour) %>% 
  summarise(op_avg=mean(operator),wa_avg=mean(wall)) %>% 
  ggplot(aes(x=hour))+
    geom_line(aes(y=op_avg),color="red")+
    geom_point(aes(y=op_avg),color="red")+
    geom_line(aes(y=wa_avg))+
    geom_point(aes(y=wa_avg))+
    geom_hline(yintercept = 14.3,color="blue")+ 
    scale_x_continuous(breaks=seq(0,8,1))
```

zamana göre standart sapmalar nasıl değişiyor?

```{r}
data %>% 
  mutate(hour=hour(time)) %>% 
  group_by(hour) %>% 
  summarise(sd=sd(total)) %>% 
  ggplot(aes(x=hour))+
    geom_col(aes(y=sd))+
    scale_x_continuous(breaks=seq(0,8,1))
```

toplu gösterim

```{r}
data %>% 
  mutate(hour=hour(time)) %>% 
  ggplot(aes(x=factor(hour),y=operator))+
    geom_violin(aes(fill = factor(hour)))+ 
    geom_jitter(height = 0, width = 0.05)+
    geom_hline(yintercept = 14.3,color="blue")+
    coord_flip()
```

deneme

```{r}
data %>% 
  mutate(saat=factor(hour(time))) %>%  
  select(saat,operator,wall) %>%
  pivot_longer(!saat, names_to = "tip", values_to = "agirlik") %>% 
  ggplot(aes(x=1,y=agirlik))+
    geom_violin(aes(fill = 1))+ 
    geom_jitter(height = 0, width = 0.05)+
    geom_hline(yintercept = 14.3,color="blue")+
    coord_flip()+
    theme_bw() +
    theme(axis.ticks.y = element_blank(),
          axis.text.y = element_blank())
```

bir başka alternatif

```{r}
data %>% 
  mutate(saat=factor(hour(time))) %>%  
  select(saat,wall,operator) %>%
  pivot_longer(!saat, names_to = "tip", values_to = "agirlik") %>% 
  mutate(tip=recode(tip, "wall"="Duvar", "operator"="Operatör")) %>% 
  ggplot(aes(x=factor(saat/saat),y=agirlik))+
    geom_violin(aes(fill = saat))+ 
    geom_jitter(height = 0, width = 0.05)+
    geom_hline(yintercept = 14.3,color="blue")+
    coord_flip()+
    theme_bw() +
    facet_grid(
      forcats::fct_relevel(saat, rev)~
      forcats::fct_relevel(tip, "wall", "operator"))+
    theme(axis.ticks.y = element_blank(),
          axis.text.y = element_blank(),
          strip.text.y = element_text(angle = 0))+
    xlab( "saat")+ 
    theme(legend.position = "none") 

    
```
